臺灣高等法院臺中分院刑事判決　　　　95年度上訴字第1995號
上　訴　人
即　被　告　乙○○
選任辯護人　劉正穆律師
　　　　　　徐宏澤律師
上列上訴人因毒品危害防制條例案件，不服臺灣苗栗地方法院94
年度訴字第630號中華民國95年7月25日第一審判決（起訴案號
：臺灣苗栗地方法院檢察署94年度偵字第2044、3879、3932號）
，提起上訴，本院判決如下：
    主  文
原判決關於運輸第二級毒品及定應執行刑部分撤銷。
乙○○幫助販賣第二級毒品，處有期徒刑參年柒月。
　　事  實
一、乙○○曾因施用毒品案件，經台灣苗栗地方法院苗栗簡易庭
    以94年度苗簡字第191號判處有期徒刑6月確定，於94年6月
    21日易科罰金執行完畢（不成立累犯）。因乙○○友人邱正
    才住處於94年4月間燒燬，即寄居於苗栗市福安里鴻福32號2
    樓乙○○租住處。邱正才於94年5月28日基於營利意圖，販
    賣甲基安非他命一包（重約0．3公克）與不詳姓名之成年男
    子，約定同日下午5時許，在苗栗市○○路非凡遊藝場交付
    毒品。乙○○基於幫助邱正才販賣甲基安非他命之犯意，於
    94年5月28日下午5時許，受邱正才委託，持將甲基安非他命
    1包（約0．3公克），至苗栗市○○路「非凡遊藝場」後方
    ，交予不詳姓名之成年男子。嗣警方於同年5月31日上午11
    時25分許，持搜索票搜索乙○○上址租屋處，扣得乙○○所
    有之施用毒品工具吸食器1組，及與犯罪無關之帳冊4本、甲
    基安非他命50小包（含袋重共計30.64公克，係邱正才所有
    ）、電子秤1個（亦係邱正才所有），並經乙○○同意採集
    其尿液送驗，結果呈甲基安非他命反應 (施用甲基安非他命
    部分，業經乙○○撤回上訴確定)。
二、案經苗栗憲兵隊移送臺灣苗栗地方法院檢察署檢察官及該署
    檢察官自動檢舉偵查起訴。
    理    由
壹、認定被告犯罪事實所憑之證據及理由：
一、上訴人即被告乙○○（下稱被告）於94年11月24日檢察官訊
    問時，對其受邱正才之託，從苗栗縣苗栗市福安里鴻福32號
    2樓帶1包安非他命約0.3公克至苗栗市○○路「非凡遊藝場
    」後方，交付與不詳姓名之成年男子之行為，供承不諱，並
    坦稱知道其所送之物品是安非他命等語（見94年度偵字第39
    32號卷第61、62頁）；嗣於94年12月6日原審法院受命法官
    訊問時，復就檢察官起訴之受邱正才之託持甲基安非他命至
    苗栗市非凡遊藝場後面交付給不詳姓名之成年男子之事實及
    知道是甲基安非他命等節供認不諱（見原審卷第8頁）。是
    被告受邱正才之託持甲基安非他命一包至苗栗市非凡遊藝場
    後面交付不詳姓名成年男子之事實可以認定。
二、證人邱正才於原審法院審理時證稱確有於上開時間、地點叫
    被告送1包安非他命到非凡遊藝場後面，免費交給其朋友之
    事（見原審卷第79頁）。而由被告本身於80年間即有麻醉藥
    品管理條例前科，曾施用安非他命經觀察、勒戒，復曾經原
    審法院判刑確定，具有長期接觸安非他命之經驗，此有台灣
    高等法院被告前案紀錄表可憑。佐以被告於偵查中所供：「
    邱正才在我的居所2樓拜託我拿安非他命給那位男子時，我
    有問邱正才是否要向那位男子拿錢，邱正才說不用」（見94
    年度偵字第2044號卷第46頁）、「5月31日前3天邱正才拿1
    大包安非他命到我家，然後再用電子秤分裝成1小包，才叫
    我送去非凡遊藝場給1個男的，他分裝的當時我沒有看到，
    但是，我回去時那1大包已經變成1小包1小包的」（見94年
    度偵字第3932號卷第46頁）等語。證人邱正才亦證稱：有朋
    友需要，就送給他。怕被朋友看到那麼多，才將一兩多的甲
    基安非他命分裝成50包等語（見原審卷第78頁）。被告確有
    看到邱正才分裝甲基安非他命，因此被告對於邱正才交付之
    該包物品為甲基安非他命之事實，理當知之甚詳。
三、邱正才已證稱將一兩多之甲基安非他命分裝成50包，且朋友
    有需要，就送給他云云，邱正才就無償送甲基安非他命給朋
    友之證述，顯不合情理，不能採信。另如邱正才無償贈與安
    非他命予該不詳姓名男子，邱正才可要求該不詳姓名之男子
    前來住處拿取。不必如此慎重，交待被告持至非凡遊藝場後
    面交付。邱正才顯係出賣該包甲基安非他命予該不詳姓名成
    年男子。邱正才於偵查中供稱：「邱正才在我的居所2樓拜
    託我拿安非他命給那位男子時，我有問邱正才是否要向那位
    男子拿錢，邱正才說不用」（見94年度偵字第2044號卷第46
    頁），足認被告亦知悉對於邱正才出賣甲基安非他命之事實
    。
四、邱正才出賣甲基安非他命一包與不詳姓名之成年男子，並約
    定苗栗市非凡遊藝場後面交付甲基安非他命，足見邱正才出
    賣甲基安非他命予該不詳姓名男子，非常謹慎小心，以避免
    被查獲。而販賣二級毒品甲基安非他命，將受重刑處罰，為
    一般人所知悉。邱正才不可能無償或無利得，將甲基安非他
    命贈與或原價轉讓予他人，因此在無證據證明有贈與或無償
    轉讓之情形，而邱正才又如此謹慎選擇非凡遊藝場為交付甲
    基安非他命之場所，足認邱正才有販賣甲基安非他命營利之
    意圖及營利之事實。綜上說明及事證，被告明知邱正才出賣
    甲基安非他命予該不詳姓名之男子，仍受邱正才之託，持甲
    基安非他命一包至苗栗市非凡遊藝場後面交付該不詳姓名男
    子之事實，事證明確，可以認定。
貳、被告辯解及有利證據不採之理由：
一、被告於原審及本院審理中辯稱：邱正才係交付1小包以白紙
    包裹之物品，伊當時不知道該包物品為何，事後才知是安非
    他命云云。證人邱正才則於原審法院審理時證稱：被告不知
    道該包物品是安非他命等語，為有利於被告之證述。辯護人
    另以：縱被告知悉邱正才所交付物品為安非他命，邱正才是
    無償贈與他人安非他命，被告僅是臨時受託代為幫助轉交，
    應論以轉讓安非他命罪之幫助犯，而非論處運輸安非他命罪
    刑等語，為被告辯護。
二、惟查：
    1.被告於偵查中及原審法院受命法官訊問時曾多次承認：知
      悉邱正才所交付之物為甲基安非他命，其個人經驗及所述
      與邱正才之互動情況，亦顯然可支持其知悉該包物品為甲
      基安非他命之事實，已如前述，若非被告意識到邱正才所
      交付之1小包物品係由1大包甲基安非他命分裝而來，豈會
      直覺地詢問邱正才是否要向對方收錢？故被告所辯不知該
      包物品為安非他命乙節，尚難採信。
    2.證人邱正才於原審法院固證稱：被告不知該包物品為安非
      他命等語，然邱正才對當時情境之描述：其僅指示被告把
      東西交給「阿國」，沒有對被告說明「阿國」之其他特徵
      ，認為被告問就知道，該包安非他命外面係以衛生紙包著
      ，對照被告所供：邱正才有跟我說對方會騎機車、穿什麼
      樣的衣服，該包物品是以白紙包著，二者間就交付對象及
      毒品包裝之形容已存有相當之歧異，邱正才所述即難為被
      告辯解之有力佐證；再者，邱正才亦證稱：94年5月31 日
      查獲之毒品均係伊所有，分裝時被告有看到，送毒品給別
      人也不怕被告知道等語明確（見原審卷第75頁），足認被
      告對邱正才在其租屋處分裝毒品之過程有所瞭解，邱正才
      亦無必要刻意對被告隱瞞所交付之物為安非他命之事實，
      由此觀之，被告不可能不知當時邱正才係交付安非他命。
      是證人邱正才於原審法審理中之證述，亦不足據為有利於
      被告之認定。
    3.證人邱正才雖於原審法院審理時證稱：託被告送到非凡遊
      藝場後方之1包安非他命，是要贈送給友人等語，惟邱正
      才亦明確證稱：除了叫被告拿給「阿國」，沒有交代其他
      事情等語（見原審卷第73頁），顯然邱正才交付該包安非
      他命當時，並未對被告表達欲「無償轉讓」毒品與該名友
      人之意思，此觀被告於94年5月31日檢察官偵訊時所供：
      「我有問邱正才是否要向那位男子拿錢，邱正才說不用，
      但是沒有告訴我為何不用拿錢」（見94年度偵字第2044號
      卷第46頁），益見明確。按諸毒品交易常情，未當場收取
      金錢者，所在多有，此種情況未必即屬無償轉讓，被告既
      與邱正才所謂之友人互不相識，邱正才復未就其與該友人
      關係及交付毒品緣由對被告加以說明，則邱正才託被告轉
      交安非他命，究係轉讓、販賣抑或其他行為之過程，被告
      當時根本無從確認，自難認其僅係基於幫助轉讓之意思而
      為之。況邱正才自陳案發當時家裡房子已燒掉，借住在被
      告租屋處，沒有工作，生活花費來源為打零工、去電玩店
      幫人打掃（見原審卷第72、78頁），依其拮据之經濟狀況
      ，若非關係密切之友人登門求救、迫不得已，又豈會將價
      格昂貴之毒品輕易贈送他人？則邱正才證述無償轉讓安非
      他命乙節，亦容有可疑。綜上所述，邱正才並非轉讓甲基
      安非他命予該不詳姓名之男子，辯護人所陳尚非可採。
參、論罪科刑之理由：
一、邱正才意圖營利，販賣甲基安非他命予不詳姓名男子，應成
    立毒品危害防制條例第二級毒品罪及同條例第4條第2項之販
    賣第二級毒品罪。被告明知邱正才販賣甲基安非他命予不詳
    姓名男子，仍基於幫助之犯意，受邱正才之託，將甲基安非
    他命一包持至苗栗市○○路非凡遊藝場，交付買受甲基安非
    他命之該不詳姓名男子，應成立幫助販賣第二級毒品罪。公
    訴人認係運輸第二級毒品罪，起訴法條，嫌有未洽，應予變
    更。被告有犯罪事實欄所載之罪刑執行情形，有臺灣高等法
    院被告前案紀錄表在卷可查。本件犯罪，在易科罰金執行前
    所為，不成立累犯。本件為幫助犯，應依刑法第30條第2項
    規定減輕其刑。又被告犯幫助毒品危害防制條例第4條第2項
    之販賣第二級毒品罪，供出共犯邱正才，因而查獲邱正才販
    賣毒品，邱正才已經台灣苗栗地方法院檢察署檢察官以95年
    偵字第3056號違反毒品危害防制條例案於95年6月20日提起
    公訴，有該起訴書可憑。但並未進而查獲前手或上游提供毒
    品者，不得依同條例第17條規定減輕其刑，附此敘明。
二、毒品危害防制條例第4條第2項之販賣第二級毒品罪，其法定
    刑最重為無期徒刑。關於無期徒刑減輕時，修正前刑法第65
    條第2項原規定為「無期徒刑減輕者，為七年以上有期徒刑
    。」94年2月2日修正公布，95年7月1日施行之刑法第65條第
    2項則修正為「無期徒刑減輕者，為二十以下十五以上有期
    徒刑。」新法並非有利於被告，依刑法第2條第1項規定，應
    適用行為時法。另刑法第30條關於幫助犯之規定，係屬文字
    修正，並非法律變更，附此敘明。
三、原審判決認被告運輸甲基安非他命之犯行，事證明確，對被
    告論處罪刑，固非無見。但被告係基於幫助販賣甲基安非他
    命之犯意，受邱正才之委託，將甲基安非他命一包持至苗栗
    市○○路非凡遊藝場，交付賣受人，應成立幫助販賣第二級
    毒品罪。原審法院認被告應成立運輸甲基安非他命罪，認事
    尚有未洽。被告上訴否認犯罪，雖無理由，但原審判決既有
    上開瑕疵，應由本院將原審判決撤銷改判。爰審酌被告已有
    施用安非他命前科（參卷附臺灣高等法院被告前案紀錄表）
    ，幫助販賣之甲基安非他命非他命僅1小包約0.3公克，亦未
    獲取任何利潤，犯罪所生危害尚屬輕微，被告於偵查中一度
    坦白認罪，然事後屢次翻異所供，轉而否認犯行，耗費司法
    資源，再參酌被告之生活狀況、品行、智識程度及公訴人求
    刑等一切情狀，量處如主文所示之刑。販賣之甲基安非他命
    僅一包重約0．3公克，且已經歷多時，顯已費失而不存在，
    爰不予宣告沒收銷燬。另因邱正才否認販賣毒品，亦無證據
    證明本案之毒品販賣已收取款項，而有所得　因此無從依毒
    品危害防制條例第19條第1項規定，諭知沒收犯罪所得。另
    扣案乙○○所有之施用毒品工具吸食器1組，邱正才所有帳
    冊4本、甲基安非他命50小包（含袋重共計30.64公克）、電
    子秤1個，無從證明與本案有關，均不於本案判決諭知沒收
    ，附此敘明。
四、據上論斷，應依刑事訴訟法369條第1項前段、第299條第1項
    前段、第300條，毒品危害防制條例第4條第2項，刑法第2條
    第1項前段、第11條、第30條第2項，修正前刑法第65條第2
    項，判決如主文。
本案經檢察官甲○○到庭執行職務。
中　　華　　民　　國　　96　　年　　1　　月　　17　　日
            刑事第九庭    審判長法　官　陳　筱　珮
                                法　官  康  應  龍
                                法　官  趙  春  碧
上列正本證明與原本無異。
如不服本判決應於收受送達後十日內向本院提出上訴書狀，其未
述上訴之理由者並得於提起上訴後十日內向本院補提理由書 (
均須按他造當事人之人數附繕本)。
                                書記官  胡  美  娟
中　　華　　民　　國　　96　　年　　1 　　月　　22　　日
附錄本判決論罪科刑法條：
毒品危害防制條例第4條第2 項
製造、運輸、販賣第二級毒品者，處無期徒刑或 7 年以上有期徒
刑，得併科新臺幣 7 百萬元以下罰金。
